臺灣宜蘭地方法院刑事判決　　　　　　99年度交簡上字第39號
上　訴　人　臺灣宜蘭地方法院檢察署檢察官
上　訴　人
即　被　告　吳政財
上列上訴人等因被告過失傷害案件，不服本院簡易庭於中華民國
99年10月29日所為99年度交簡字第799號第一審簡易判決（聲請
簡易判決處刑案號：臺灣宜蘭地方法院檢察署99年度偵字第3035
號），提起上訴，本院管轄之第二審合議庭判決如下：
    主  文
上訴均駁回。
吳政財緩刑貳年。
    事實
一、吳政財係宏建交通股份有限公司之司機，以駕駛半聯結車載
    運貨物為業，為從事駕駛業務之人。吳政財於民國99年1月2
    2日晚上，駕駛半聯結車（由車號452-GX號之營業貨運曳引
    車與車號02-LF號營業半拖車組成，下稱半聯結車）載運貨
    物，沿宜蘭縣蘇澳鎮○○路由東往西方向行駛，而於同日晚
    上7時許，行經中正路與蘇港路交岔路口時，本應注意汽車
    行駛至交岔路口時，其行進應遵守交通號誌之指示，且車輛
    面對行車管制號誌之圓形紅燈時，表示禁止通行，不得超越
    停止線或進入路口，而依當時夜間有照明、柏油路面、路面
    無缺陷、路面無障礙物、視距良好等情形，並無不能注意之
    情事，詎吳政財竟疏未注意遵守上開規定，於其所行駛中正
    路上之行車管制號誌為圓形紅燈之狀態下，貿然闖越紅燈駛
    入該交岔路口，適有林明勳駕駛車號U5-8783號自用小客車
    搭載林勤侒，沿蘇港路由北往南方向行駛，亦駛入上開交岔
    路口內，以致二車煞避不及，吳政財所駕駛之半聯結車前車
    頭撞及林明勳所駕駛之自用小客車左側車身，造成林明勳受
    有右膝皮下血腫併內側副韌帶撕裂、右小腿皮下血腫、頸部
    挫傷、胸部挫傷、輕微腦震盪等傷害；林勤侒則受有鼻骨折
    及眼窩篩股骨折、腦震盪、腰椎挫傷等傷害。肇事後，吳政
    財旋呼叫救護車，並於有偵查犯罪職權之員警據報但仍不知
    肇事人姓名前往處理時，當場向員警承認係肇事人而不逃避
    裁判，始悉上情
二、案經林明勳、林勤侒訴由宜蘭縣政府警察局蘇澳分局報請臺
    灣宜蘭地方法院檢察署檢察官偵查聲請以簡易判決處刑。
    理由
一、按被告以外之人於審判外之言詞或書面陳述，除法律有規定
    者外，不得作為證據。又被告以外之人於審判外之陳述，雖
    不符前四條之規定，而經當事人於審判程序同意作為證據，
    法院審酌該言詞陳述或書面陳述作成時之情況，認為適當者
    ，亦得為證據。當事人、代理人或辯護人於法院調查證據時
    ，知有第159條第1項不得為證據之情形，而未於言詞辯論終
    結前聲明異議者，視為有前項之同意，刑事訴訟法第159條
    第1項、第159條之5第1項、第2項分別定有明文。本件證人
    林明勳、林勤侒、陳至泓於警詢之陳述，雖均係被告以外之
    人於審判外之陳述，但檢察官、被告就上開警詢之陳述，均
    已同意採為本案證據，依刑事訴訟法第159條之5第1項規定
    ，自有證據能力。另被告、檢察官於本院審理時對於下列所
    述之其他證據資料，均不爭執其證據能力，本院審酌該等證
    據資料作成時之狀況，並無不宜作為證據情事，依刑事訴訟
    法第159條之5第2項規定，自得作為證據。
二、上揭犯罪事實，業據被告吳政財於本院審理時坦承不諱（見
    本院二審卷第22、44頁），核與證人即被害人林明勳於警詢
    及檢察官偵訊時證述「被告駕車闖紅燈，撞擊伊所駕自小客
    車，以致伊與車上乘客林勤侒因而受傷」之情節、證人即被
    害人林勤侒於警詢及檢察官偵訊時證述「被告駕車闖紅燈，
    撞擊伊所搭乘之自小客車，以致伊與車上駕駛林明勳因而受
    傷」之情節、證人即現場目擊者陳至泓於警詢及檢察官偵訊
    時證述「是聯結車闖紅燈，撞上自小客車，才發生本件車禍
    。」之情節，均相符合。此外，復有道路交通事故現場圖、
    道路交通事故調查報告表各一件及車禍現場照片十二張在卷
    可稽。而被害人林明勳確因本件車禍導致受有受有右膝皮下
    血腫併內側副韌帶撕裂、右小腿皮下血腫、頸部挫傷、胸部
    挫傷、輕微腦震盪等傷害；被害人林勤侒確因本件車禍導致
    受有鼻骨折及眼窩篩股骨折、腦震盪、腰椎挫傷等傷害之事
    實，亦有蘇澳榮民醫院診斷證明書、羅東博愛醫院診斷證明
    書各二件在卷可佐。且按汽車行駛至交岔路口，其行進應遵
    守燈光號誌之指示，而車輛面對行車管制號誌之圓形紅燈時
    ，表示禁止通行，不得超越停止線或進入路口，道路交通安
    全規則第102條第1項第1款、道路交通標誌標線號誌設置規
    則第206條第5款分別定有明文，被告吳政財為已考領駕駛執
    照之職業駕駛人，對此實難諉稱不知，其駕車行經肇事地點
    之宜蘭縣蘇澳鎮○○路與蘇港路交岔路口時，本應注意遵守
    上開規定，而依卷附前揭道路交通事故調查報告表所載，於
    事故當時為夜間有照明、柏油路面、路面無缺陷、路面無障
    礙物、視距良好等情形，並無不能注意之情事，被告竟疏未
    注意遵守上開規定，於其所行駛中正路上之行車管制號誌為
    圓形紅燈之狀態下，貿然闖越紅燈駛入該交岔路口，以致煞
    避不及而撞及林明勳所駕自小客車，肇致本件車禍發生，其
    駕駛行為顯有過失。而本件車禍經送臺灣省基宜區車輛行車
    事故鑑定委員會鑑定肇事責任，其鑑定結果亦認為「吳政財
    駕駛營業半聯結車，行經行車管制號誌正常運作之交岔路口
    ，未依號誌指示行駛（闖紅燈），為肇事原因。」，此有該
    鑑定委員會基宜區990097案鑑定意見書附卷可參，依此，益
    徵被告之駕駛行為確有過失。又被告上開過失行為與被害人
    林明勳、林勤侒所受之前揭傷害間，顯具有相當因果關係。
    綜上所述，足徵被告吳政財首揭自白確與事實相符，本件事
    證已臻明確，被告之犯行堪予認定，應依法論科。
三、被告吳政財係以駕駛半聯結車載運貨物為業，為從事駕駛業
    務之人，其駕駛半聯結車載運貨物途中肇事，導致被害人林
    明勳、林勤侒受有傷害，核被告之所為，係犯刑法第284條
    第2項前段業務過失傷害罪。被告以一業務過失駕駛行為，
    同時造成林明勳、林勤侒受傷，而觸犯構成要件相同之業務
    過失傷害罪二罪，為同種想像競合犯，應從一重之業務過失
    傷害罪處斷。又被告肇事後，於有偵查權限之機關及公務員
    發覺其犯罪前即主動向到場處理之員警自承肇事並自願接受
    裁判之事實，業據被告陳明在卷，並有宜蘭縣警察局道路交
    通事故肇事人自首情形紀錄表附卷可參，是被告已符自首之
    要件，應依刑法第62條前段之規定減輕其刑。從而，原審依
    現存之證據，認為被告犯行明確，且符合自首減刑之要件，
    刑法第284條第2項前段、第62條前段、第55條（原審漏引）
    、第41條第1項前段，刑法施行法第1條之1第1項、第2項前
    段之規定，判處被告有期徒刑五月，如易科罰金，以新臺幣
    一千元折算一日，其認事、用法及量刑均稱妥適，應予維持
    。
四、檢察官上訴意旨以「原審量刑過輕」云云、被告上訴意旨以
    「原審量刑過重」云云，指摘原判決不當。惟刑之量定，係
    原審法院得依職權自由裁量之事項，苟已斟酌刑法第57條各
    款所列情狀而未逾越法定刑度，即不得遽指為違法。本件情
    形，原審已敘明其係於斟酌「被告為從事業務之人，由業務
    過失傷害等相關法條法定刑度以觀，可知法規範對其課有較
    高程度之注意義務要求，且駕駛者為半聯結車，車型、噸量
    均甚龐大，若發生車輛撞擊所造成之損傷亦常較為嚴重，被
    告實應更加注意行車安全，卻猶於交岔路口闖越紅燈，其對
    於用路人安全之輕忽態度，更造成告訴人二人受傷頗重，可
    責程度不輕，另考量其智識程度、生活狀況、被告犯後否認
    犯行之態度、迄未能與告訴人等達成和解賠償損失」等一切
    情狀後，方量處被告有期徒刑五月，如易科罰金，以新臺幣
    一千元折算一日之刑，本院認為原審之量刑業已斟酌刑法第
    57條各款所列情狀，並未逾越法定刑度，且其量刑亦屬妥適
    ，並無失之過輕、過重，本件上訴人檢察官、被告既均未提
    出任何積極證據指出原審之量刑有何失出之處，即對原審量
    刑職權之合法行使任意指摘，自均難認為有理由。
五、綜上所述，上訴人檢察官、被告提起上訴，指摘原審判決量
    刑不當，均為無理由，均應予駁回。
六、末查，被告於原審判決後，已於99年12月27日與被害人林明
    勳、林勤侒達成民事調解，賠償被害人之損失，且被告前未
    曾因故意犯罪受有期徒刑以上刑之宣告，此有本院99年度羅
    調字第73號調解筆錄、臺灣高等法院被告前案紀錄表各一件
    在卷可稽，其因一時疏失致罹刑章，經此審理教訓後，當知
    警惕而無再犯之虞，故本院綜核各情認原審所為刑之宣告以
    暫不執行為適當，爰併予宣告緩刑二年，以啟自新。
據上論斷，應依刑事訴訟法第455條之1第1項、第3項、第368條
，刑法第74條第1項第1款，判決如主文。
本案經檢察官陳錦雯到庭執行職務。
中    華    民    國    100    年    3    月    21    日
                  刑事第二庭審判長法  官  林惠玲
                                  法  官  張育彰
                                  法  官  劉家祥
以上正本證明與原本無異。
本件不得上訴。
                                  書記官  葉書毓
中    華    民    國    100    年    3    月    21    日
附錄本案論罪科刑法條全文：
中華民國刑法第284條第1項前段（過失傷害罪）
因過失傷害人者，處6月以下有期徒刑、拘役或5百元以下罰金，
致重傷者，處1年以下有期徒刑、拘役或5百元以下罰金。
中華民國刑法施行法第1條之1
中華民國九十四年一月七日刑法修正施行後，刑法分則編所定罰
金之貨幣單位為新臺幣。
九十四年一月七日刑法修正時，刑法分則編未修正之條文定有罰
金者，自九十四年一月七日刑法修正施行後，就其所定數額提高
為三十倍。但七十二年六月二十六日至九十四年一月七日新增或
修正之條文，就其所定數額提高為三倍。
不得上訴
附錄本案論罪科刑法條全文：刑法第284條第1項前段，刑法施行
法第1條之。